臺灣苗栗地方法院民事裁定
110年度消債抗字第4號
抗  告  人  張軒政  
代  理  人  余嘉勳律師 (法扶律師)
相  對  人  中國信託商業銀行股份有限公司


法定代理人  利明献  
相  對  人  玉山商業銀行股份有限公司


法定代理人  黃男州  
相  對  人  台新國際商業銀行股份有限公司


法定代理人  尚瑞強  
相  對  人  仲信資融股份有限公司

法定代理人  陳鳳龍  
相  對  人  合迪股份有限公司

法定代理人  陳鳳龍  
上列抗告人因消費者債務清理條例更生事件，對於民國110年10
月28日本院110年度消債更字第28號裁定提起抗告，本院裁定如
下：
　　主  文
抗告駁回。
抗告程序費用由抗告人負擔。
　　理  由
一、消費者債務清理條例（下稱消債條例）第3條規定，債務人
    不能清償債務或有不能清償之虞者，得依本條例所定更生或
    清算程序，清理其債務；所謂「不能清償之虞」，係指依債
    務人之清償能力，就現在或即將到期之債務，有不能清償之
    蓋然性或可能性而言；至於有無清償能力，則須就債務人之
    資產、勞力及信用等加以判斷。債務人之資產經評估雖已不
    足以清償債務，惟依債務人之年齡及工作能力，在相當期限
    內如能清償債務，仍應認其尚未達不能清償債務或有不能清
    償之虞(臺灣高等法院臺中分院107年度消債抗字第3號裁定
    意旨參照)。
二、抗告意旨略以：
　㈠抗告人平均每月薪資為新臺幣（下同）4萬3,203元，而個人
    每月必要生活費用，以最近1年衛生福利部或直轄市政府所
    公告當地區每人每月最低生活費計算約為1萬5,946元，抗告
    人收入扣除此部分支出，每月可處分所得為2萬7,257元。案
    外人即抗告人之弟張博凱自民國110年過年後即因積欠債務
    無法償還不知所蹤，迄今近10月音訊全無，案外人即抗告人
    之母張素惠生活費用目前由抗告人單獨負擔，故依前揭標準
    計算，張素惠每月生活費亦為1萬5,946元，以抗告人前揭每
    月可處分所得扣除應給付母親之生活費用，抗告人每月約有
    1萬1,311元可供支配使用。而抗告人與母親現住房屋每月租
    金6,000元，然年初房東已告知將收回自用不再續租，抗告
    人目前上網搜尋可供2人居住之房屋，租金價格均在1萬元以
    上。抗告人總債務金額約為132萬4,855元，其中30萬5,450
    元為張博凱之保證債務，抗告人個人信用卡、信用貸款債務
    本金、利息合計約65萬元，僅就張博凱保證債務每月需繳款
    1萬2,218元，抗告人在償還此保證債務後，其他債務即無法
    清償，何況該保證債務債權人合迪股份有限公司（下稱合迪
    公司）因供擔保之汽車年代久遠，認定已無價值，不願實行
    擔保物權取償，要求抗告人必須全額償還款項。
　㈡張博凱既有心避債而與家人斷絕音訊，無法期待其出面承擔
    欠款，原審希冀張博凱出面還款減輕抗告人負擔顯然緣木求
    魚。而張素惠學歷僅國中畢業，自抗告人父親過世後即無業
    迄今，時間長達6年，全仰賴抗告人及張博凱共同扶養，目
    前由抗告人單獨扶養。張素惠因學經歷不佳，且年約50歲，
    近年受疫情影響，各行各業均大受影響，甚至需要政府出面
    紓困，張素惠雖嘗試求職，受疫情影響並不順利，仍無法找
    到工作，原審認可期待其將來找到工作後減輕負擔，顯非妥
    適。
　㈢抗告人之自小客車及普通重型機車，係全額貸款購買，前者
    作為自苗栗縣頭份市通勤至新竹縣竹北市上班之用，後者則
    為居家外出購物代步用。原審未詢問抗告人是否願意處分車
    輛以減輕債務即認抗告人「未思以車輛償債，欲維持原有物
    質水準，卻欲使用更生制度降低還款成數，顯然有違誠信原
    則而嚴重損及債權人權益」，顯屬臆測。而前開車輛因曾發
    生事故，出售價格應較本院查得網頁資料為低，且抗告人車
    輛縱使出售，所得款項僅可供償還車貸，無解於抗告人收入
    扣除抗告人與母親每月必要生活費用後，仍無法清償保證債
    務之窘境。
　㈣並聲明：⒈原裁定廢棄；⒉准予抗告人開始更生程序。
三、經查：
　㈠抗告人前於110年5月26日向本院聲請債務清理之前置調解，
    於同年8月4日進行調解程序，因債權人全未到庭而調解不成
    立，業經本院職權調取本院110年度苗司債調字第46號卷查
    核無誤。且抗告人所積欠之債務總額如附表所示為132萬4,8
    55元，尚未逾1,200萬元，故抗告人生聲請更生，尚無不合
    。
　㈡抗告人為81年8月生，現年29歲，有其戶籍謄本在卷可憑（見
    調解卷第141頁），其自承在振宇五金股份有限公司（下稱
    振宇五金）已工作6年（見原審卷第371頁），105年至109年
    任職該公司期間所得分別為32萬8,949元、37萬9,019元、45
    萬0,819元、56萬3,017元、59萬8,340元，有其105至109年
    度綜合所得稅各類所得資料清單在卷可參（見本院卷第77至
    85頁），足見抗告人工作穩定，且薪資逐年成長，可預期其
    往後薪資亦當隨年資與工作歷練而逐年調漲，故本院認應以
    其前開109年度之所得資料作為評估抗告人現在償債能力之
    基礎，較符實際，依此計算抗告人每月收入約為4萬9,862元
    （計算式：598,340÷12＝49,861.67，元以下四捨五入）。
　㈢又抗告人所購買之車輛，本院依廠牌、型號、出廠年份查詢
    汽車鑑價網及蝦皮拍賣網站結果，汽車之中古車車價約為41
    .2萬元（見本院卷第49頁），機車之中古車車價取平均值約
    為9萬9,700元【計算式：（99,800＋98,000＋106,000＋95,000
    ）÷4＝99,700，見本院卷第51至57頁】，依此計算，抗告人
    所有車輛市值約為51萬1,700元，抗告人雖謂其車輛曾發生
    事故，市價遠較前開網頁資料為低，然並未舉證以實其說，
    尚非可採。上開車輛既為抗告人擁有之資產，自可變賣後據
    以償債，本院爰以此計算其資產變現後之價值。
　㈣債務人必要生活費用，以最近1年衛生福利部或直轄市政府所
    公告當地區每人每月最低生活費1.2倍定之；受扶養者之必
    要生活費用，準用第1項規定計算基準數額，並依債務人依
    法應負擔扶養義務之比例認定之，消債條例第64條之2第1、
    2項定有明文。而債務人聲請更生或清算時所提財產及收入
    狀況說明書，其表明每月必要支出之數額，與本條例第64條
    之2第1項、第2項規定之認定標準相符者，毋庸記載原因、
    種類及提出證明文件，消債條例施行細則第21條之1第3 項
    亦有明文。查衛生福利部公告之110年度臺灣省每人每月最
    低生活費為1萬3,288元，依上開規定，抗告人每月之必要支
    出，自得以前開數額之1.2倍即1萬5,946元定之。抗告人主
    張其個人及其母每月必要生活費以上開金額計算（見原審卷
    第84頁），自可憑採。而抗告人主張其弟因避債而與家人失
    去聯絡，故其母生活費應由其全額負擔，依此計算，抗告人
    每月必要支出為3萬1,892元（計算式：15,946×2＝31,892）
    。
　㈤則抗告人之負債，扣除資產價值後之餘額為81萬3,155元（計
    算式：1,324,855－511,700＝813,155），而抗告人每月可用
    以償債之資金為1萬7,970元（計算式：49,862－31,892＝17,9
    70），約46月（計算式：813,155÷17,970＝45.2507）即3年1
    0月時間即可將債務全部清償完畢，縱使以全部債務額計算
    ，亦約74月（計算式1,324,855÷17,970＝73.7260）即6年2月
    即可全部清償完畢。
　㈥況抗告人之母張素惠年僅50歲，有戶籍謄本附卷可按（見調
    解卷第139頁），距離法定退休年齡65歲尚有15年之工作時
    間，且其於107年間曾於鼎綺國際事業有限公司任職，領有
    薪資所得12萬2,200元，有其107年度綜合所得稅各類所得清
    單在卷可稽（見本院卷第91頁），抗告人復自承係擔任清潔
    工之收入（見本院卷第152頁），顯見其確有工作能力。抗
    告人雖謂其因學經歷不佳及疫情因素謀職困難云云，惟擔任
    清潔工之工作內容與學經歷無關，且現今疫情已趨緩，各行
    業缺工情況普遍履見媒體報導，張素惠既非無工作能力，應
    可找到工作，之後即無再由抗告人扶養之必要。而抗告人之
    弟張博凱為83年出生（見調解卷第139頁戶籍謄本），年僅2
    7歲，年輕力壯，縱有負債且短期不與家人聯絡，亦應非屬
    常態，日後亦可期待其重新開始工作並負起扶養義務及清償
    附表編號5之保證債務或償還抗告人代償之金額。且抗告人
    自承於振宇五金已工作6年，業如前述，足見其工作已穩定
    ，可預期其薪資必將逐年提高，可供償債之金額亦將隨其收
    入提高。
　㈦至抗告人一家現租賃使用之房屋係於109年6月間簽約，每月
    租金6,000元，位於頭份市○○路0段000號，且房間共有4間，
    有租賃契約書在卷可證（見調解卷第71、73頁），上開租約
    簽訂距今僅約1年半時間，租金應無可能巨幅提高，然抗告
    人之弟既已離家，自無再租用4房房屋之必要，故若房屋之
    地點、屋況相當，租金應可降低。抗告人所提擬承租房屋之
    網頁資料（見原審卷第377頁）顯示租金為1萬2,500元，距
    離國光客運頭份公車站687公尺，位處市區，且屋況良好，
    外觀新穎，而原租賃房屋經本院查詢GOOGLE地圖結果，距離
    國光客運頭份公車站依選擇路徑不同約3.5公里至4.5公里，
    顯在郊區，二者條件顯然並不相當。抗告人欲聲請更生以圖
    免除清償部分債務之責任，卻不思撙節開支，反欲提高物質
    生活條件，並據以主張必要生活支出提高，償債能力更為降
    低，顯非妥適。
　㈧綜上分析，抗告人客觀上並未陷於無法重建更生困境之具體
    危險，難認抗告人有不能清償債務或不能清償之虞之情形，
    倘抗告人有還款之誠意，應當誠實面對債務，再與債權人重
    啟協商程序，謀求適當可行之清償方案。
四、綜上所述，依抗告人財產、信用、勞力、收支狀況等綜合判
    斷，難認抗告人有不能清償債務或有不能清償之虞等情事存
    在，與消債條例第3條所定債務人不能清償債務或有不能清
    償之虞之要件不符，抗告意旨仍執前詞指摘原裁定不當，求
    予廢棄，為無理由，應予駁回。
五、據上論結，本件抗告為無理由，依消債條例第11條第2項、
    第15條，民事訴訟法第495條之1第1項、第449條第1項、第9
    5條、第78條，裁定如主文。
中　　華　　民　　國　　110 　年　　12　　月　　27　　日
                  民事第二庭  審判長　法  官  陳秋錦
                                      法　官　賴映岑
                                      法　官　王筆毅
以上正本係照原本作成。
本裁定除以適用法規顯有錯誤為理由，不得再抗告；如提再抗告
，應於收受送達後10日內委任律師為代理人向本院提出再抗告狀
（須附繕本1份），並繳納再抗告費新臺幣1,000元。
                                      書記官　劉家蕙
中　　華　　民　　國　　110 　年　　12　　月　　27  　日
附表
編號 債權人 債務本金、利息 附註（頁數、債務種類） 1 中國信託商業銀行股份有限公司 47萬2,499元 原審卷第268至269頁 小額信貸 2 玉山商業銀行股份有限公司 5萬7,449元 原審卷第79頁 信用卡 3 台新國際商業銀行股份有限公司 ①29萬7,507元 ②11萬8,708元 原審卷第77頁 ①汽車貸款（有擔保） ②信用卡 4 仲信資融股份有限公司 7萬3,242元 債權人未陳報債權金額，以抗告人陳報金額列計機車貸款 5 合迪股份有限公司 30萬5,450元（本金） 原審卷第277頁 保證債務（抗告人弟汽車貸款，有擔保） 合計  132萬4,855元